台灣高等法院民事判決　九十年度重上字第四二八號
　　上　訴　人
　　即被上訴人　傳邦電子工業股份有限公司
　　法定代理人　陳傑明
　　上　訴　人　普創電子股份有限公司
　　法定代理人　曾偉旭
　　被　上訴人　英鈦有限公司
　　法定代理人　林才瀛
右當事人間損害賠償事件，上訴人對於中華民國八十九年十二月三十日台灣台北地方
法院八十八年度重訴字第一六八○號第一審判決提起上訴，本院判決如左：
    主      文
原判決主文第一項命上訴人普創電子股份有限公司應給付部分、第四項關於該部分執
行之宣告及本訴部分訴訟費用之裁判均廢棄。
前開廢棄部分，上訴人傳邦電子工業股份有限公司在第一審之訴及假執行之聲請均駁
回。
上訴人傳邦電子工業股份有限公司之上訴駁回。
第一、二審本訴訴訟費用及第二審反訴訴訟費用均由上訴人傳邦電子工業股份有限公
司負擔。
    事      實
甲、上訴人即被上訴人傳邦電子工業股份有限公司（簡稱傳邦公司）方面：
一、本訴部分上訴聲明：
    (一)原判決關於上訴人敗訴部分廢棄。
    (二)被上訴人英鈦有限公司（簡稱英鈦公司）應給付上訴人新台幣（以下同）一千
      零六十七萬四千七百零七元及自上訴狀繕本送達翌日起至清償日止，按年利率
      百分之五計算之利息。
    (三)第一、二審訴訟費用由被上訴人負擔。
      答辯聲明：
    (一)上訴人普創電子股份有限公司（簡稱普創公司）之上訴駁回。
    (二)第二審訴訟費用由上訴人普創公司負擔。
    反訴部分聲明：
    (一)原判決廢棄。
    (二)反訴被上訴人英鈦公司在第一審之訴及假執行之聲請均駁回。
    (三)第一、二審反訴訴訟費用均由反訴被上訴人負擔。
二、陳述：除與原判決記載相同者，茲引用之外，補稱：
    (一)普創公司與英鈦公司於原審八十九年十二月廿一日言詞辯論終結前，均未曾否
      認上訴人公司提出之原證七「尋呼機質量噩題解決協議」之真正，此有渠等歷
      次書狀及庭訊筆錄記載憑稽，待上訴后英鈦公司始執陳因該份協議書未經公、
      認證程序，爭執其真正，而由於大陸相關法律規定限制，大陸海協會只就二年
      內製作文書辦理認證，逾此期間后，即不予受理。從而，證物七之協議書八十
      七年三月廿五日簽立者，若須公證，須於八十九年三月廿五日前為之，故英鈦
      公司逮今方爭執證物七之真正，由於已逾二年，致上訴人公司無法進行公、認
      證之程序，殊有害訴訟上之誠信。
    (二)按八十九年二月十一日修正后施行之民事訴訟法第四四七條規定：「當人得提
      出新攻擊或防禦方法，但有下列情形之一者，第二審得駁回之：(1)在第一審整
      理並協議簡化後已不得主張之爭點：：(2)因當人故意或重大過失未於第一審程
      序提出者」明文可知：兩造於原審依照新修正之民事訴訟法第二六八條之一第
　　　三項規定整理之爭點，並未包括「傳邦公司有否遭大陸惠州 TCL公司因此事故
　　　致扣款卅五萬元美金」乙節，且迄原審八十九年十二月廿一日言詞辯論結俱未
　　　爭執，揆諸上開新修正之民事訴訟法四四七條規定暨同法第二八０條第一項規
　　　定可知：普創及英鈦公司依法已視同自認，不得再於鈞院上訴審復行爭執，附
　　　予敘明。
    (三)系爭黃金電容發生損害事故，經鑑定事故發生原因乃手工焊接溫度過度加熱所
      致，有卷附日本ELNA公司分析報告書可稽，並為兩造所不爭執者，而不論是普
      創公司或英鈦公司，均未提供確認書告知手工焊接應注意事項，因此上訴人公
      司焉可能正確測試手工焊接乙項？是證人朱黎淑固於上述庭日證稱：「工程部
      有測試包括手工焊接部分無問題」云云，姑不論朱黎淑係任職採購部，自未若
      工程部人員謝清海就測試項目熟稔，理應以謝清海證述工程部取得之確認書中
      未載有手工焊接乙項，故未作該項測等語，較為可採（見原審八十九年十二月
      五日庭訊筆錄），惟即令上訴人公司當初有作手工焊測試，然上訴人公司在不
      知有關系爭電容手工焊接之特別的溫度、時間條件，如何作正確的測試？換言
      之，縱有測試，亦屬徒然，系爭損害事故仍會發生，從而，英鈦公司以上訴人
      公司既有作手工焊接測試為由諉責，並非可取，蓋因系爭事故非肇因上訴人公
      司有無作手工焊接測試，而係上訴人公司有無受出賣人英鈦公司告知正確手工
      焊接溫度、時間，俾作出正確之焊接測試，以免黃金電容受熱不當，造成損害
      ！
    (四)供應商所提供之「確認書」為電子公司內各相關部門（工程、採購、品管、廠
      務）對該零件於品質上有一共同的品質標準，避免各自訂定標準造成供應商困
      擾，再者亦是供應商對其所提供零件作「品質保證」的文件，故對電子公司是
　　　絕對必要的資料。該確認書載明系爭黃金電容手工焊接條件為攝氏 360度以下
　　　和三秒以內乙節，此乃出賣人英鈦公司必須告知買受人傳邦公司之重要事項，
　　　故確認書之交付係屬出賣人應盡之附隨義務。
    (五)參諸證人林才揚於九十年十一月十三日結證：「（確認書本身之作用？）公司
      需確認原料是否符合公司需求，上面會有很多的測試條件，如規格、功效、加
      工方式都應在確認書上，假使無規格，基本上無法加工。由賣方給買方品質保
      證，表示產品規格、功能、加工方式、「假使買方要求提供確認書，我們沒理
　　　由不給確認書。確認書是保護買方．．」等語，堪證：確認書既具品質保證功
　　　能，則所有供應商即應各自提供確認書，以盡品質保證責任，焉有先前供應商
　　　須就產品特性及使用注意事項盡確認及保證之責，後供應商則一概免責，此顯
　　　違交易之常。
    (六)提供系爭確認書乙事，係屬被上訴人英鈦公司應盡之附隨義務，此乃兩造所不
      爭執者。故而英鈦公司若辯稱上訴人公司未要求其交付確認書即上訴人公司免
      除英鈦公司該附隨義務云云，依舉證責任分配原則（參民事訴訟法第二七七條
      ），自應責以英鈦公司舉證證明究係上訴人公司何人部門人員向其明確為無庸
      提供確認書之表示，而非由上訴人舉證主張確曾要求英鈦公司提出確認書，蓋
      以：上訴人要求被上訴人公司履行提出確認書之附隨義務，乃屬常態事實，而
      免除被上訴人公司該附隨義務，較之顯屬變態事實，是倘若英鈦公司辯解上訴
      人公司認為「無必要確認」及「免除英鈦公司確認義務」云云，就此「非常態
      事實」及「有利事實」，依舉證責任分配原則，應由英鈦公司舉證以實，方符
      法制。
    (七)有關同零件，不同供應商是否都須交附「確認書」於ＩＳＯ中並無明確規定，
      同業中亦依其各需求作不同要求，而本公則規定：新廠商（以前未曾交易過）
      依供應商評估辦法，為建立成為合格廠商，新廠商（以前未曾交易過）即使其
      提供零件為公司使用中的舊（同）廠牌亦須送交工程部作確認工作，方可建立
      為合格廠商。要言之，英鈦公司殊難以因知悉傳邦公司之前已向另家供應商（
      即普創公司）購入相同產品為由，而在未得傳邦公司同意免予交付確認書之情
      況下，即逕自擅作主張毋庸交付確該書云云，顯屬卸責藉詞，不足採信。
    (八)英鈦公司九十一年答辯狀(三)第廿三頁至廿五頁中提及產品目錄可取代確認書功
      能云云，惟已一再述及，產品目錄僅為參考，無法做為產品規範，產品的規格
      ，特性則應以「確認書」記載的內容經工程人員簽認後，作為買賣雙方認定之
      規範標準，亦是該零件應商對其提零件，為買方提供「品質保證」的文件資料
      。如認有產品目錄即足矣，則何需耗時花費再製作內容詳實之確認書？且產品
      測試皆是以確認書為據，而非產品目錄，故此可知：英鈦公司上項辯稱，不足
      採信。
    (九)上訴人一再主張有要求英鈦公司交付確認書等情，凡此稽以證人謝清海於原審
      八十九年十二月五日庭訊時結稱：「（被告英鈦有限公司有無要送確認書測試
　　　？）．．有要求，後來沒有送到．．叫英鈦有限公司補確認書。後來英鈦公司
　　　沒有補送。．．（要求何人向被告英鈦有限公司送確認書？）我的程序是把零
　　　件退給採購部門要求送確認書．．」等語，克證其情。
    (十)稽以證人朱黎淑於九十年十月廿三日庭訊時結稱：「‧‧我們有通知他們補送
      承認書作確認程序，我們就陸續進貨，‧‧客人反應材料有問題，一查證發現
      未送承認書作確認。‧‧向英鈦公司之林才揚以電話聯絡。以電話聯繫，提到
      承認書尚未補送請盡快補送，林才揚說會交代公司小姐整理補送，他是公司經
      理。我催他五、六次以上‧‧補送承認書上還是要附樣品工程部門重新試驗‧
　　　‧」等語，正與證人謝清海於原審八十九年十二月五日證稱「‧‧叫英鈦公司
　　　補確認書。後來英鈦公司沒有補送‧‧」云云，互核一致，在在足證傳邦公司
　　　確實有向英鈦公司催補送確認書。
    (十一)上訴人公司凡向不同廠商購買相同產品，必定會要求所有出貨廠商均須出具其
      產品確認書，以防一旦產品發生瑕疵等不良狀況時，上訴人公司得以廠商提供
      之確認書為據，究責求償，故上訴人公司絕對不可能因先前向他廠商購入產品
      ，已取得該產品之確認書，故嗣轉向另廠商購買同一產品時，則不要求其提供
      確認書，蓋如此一來，豈非只有先前供應商須就產品特性及使用注意事項盡確
      認之責，後供應商則一概免責？凡此顯違交易之常，自屬可議！併舉二例上訴
      人公司就同一產品，分由不同廠商進貨時，各該廠商均需提供確認書等情供參
      （參上證一）：例一：八十五年七月先向友尚公司購入電晶體，同年十二月再
      向奎盷公司購入同一產品（見品名、規格、料號均相同），二家公司均應上訴
　　　人公司要求提供確認書。例二：八十五年十一月先向新聲公司購入喇叭，後向
　　　龍興公司購入同一產品（見品名、規格、料號均相同），二家公司均應上訴人
　　　公司要求提供確認書。
    (十二)系爭貨品雖送到香港隆萬國際有限公司（LINK  MILLON INTERNATION LIMITED
      ，下稱隆萬公司），並非大陸，但ＴＣＬ公司既已付清貨款，即得證明其確實
      有收到系爭貨品：
      1.由ＴＣＬ公司下單訂購後，隨即指示傳邦公司出貨至隆萬公司，此由ＴＣＬ
        公司總經辦呂小斌先生傳真手稿記載：「１關于首批貨收地點及接收人，已
        由吳永刪先生通知我香港公司的有關人員接洽。請依聯絡傳真通知」等語，
        而傳邦公司嗣即遵旨以傳真方式向隆萬公司聯絡相關出貨事宜等情，即知本
        件收貨地係在香港，收貨人是隆萬公司，此乃三角貿易型態始然。
      2.至於隆萬公司如何將貨轉送至ＴＣＬ公司之經過，事涉渠二公司之內部合作
        關係，非第三人所得置喙查知。惟ＴＣＬ公司確實悉數收到向傳邦公司訂購
        之貨品，否則該公司不可能同意付款。
      3.系爭貨品總貨款為美金（下同）六百零八萬五千三百五十六元六分，ＴＣＬ
        公司已給付其中五百一十三萬零四十元八角，餘則扣除下列數額：
        (1)傳邦公司同意折讓價一萬六千五百元。
        (2)傳邦公司就系爭事故應賠償之金額三十五萬元。
        (3)傳邦公司同意提供之贊助款一萬四千七百六十九元二角三分。
        (4)傳邦公司向ＴＣＬ公司購買CALLER  ID PHONE產品，應給付貨款四十六萬
          零六百元。
      總貨款扣除右揭已給付金額及(1)至(4)項所列款項，計ＴＣＬ公司尚欠傳邦公司
      尾款十一萬三千四百四十九元九角八分，而此筆十一萬餘元尾款，業經傳邦公
      司與ＴＣＬ公司達成清償協議，並已履行。
    (十三)傳邦公司向英鈦公司購買數量為四十七萬餘顆，其中廿七萬餘顆銷至大陸，其
      餘廿萬顆由於品質問題不敢生產，故皆變成庫存，並於一段時間後，以賣零件
      方式賣掉，現倉庫僅剩一萬多顆。而傳邦公司和大陸惠州ＴＣＬ公司交易當然
      是以「PAGER(尋呼機，台灣俗稱B.B.CALL) 」此項通訊產品交易，故文件皆以
      「PAGER(尋呼機) 」稱之，蓋以黃金電容為尋呼機內部機板的一個零件，而本
      次事件正是因為此顆零件質變造成PAGER(尋乎機) 不良，故產生須賠償大陸惠
      州TCL公司卅五萬美金的損失。
    (十四)傳邦公司為能與大陸惠州TCL公司作成尋呼機買賣之生意，特就大陸惠州TCL公
　　　司八十七年四月廿三日向傳邦公司下單之三百台尋呼機（各機內均置有黃金電
　　　容）予以免費提供之（詳上證十二），此舉目的係為促使惠州TCL 客戶認識瞭
　　　解產品之品質特性，進而同意日后向傳邦公司大量採購，俟雙方公司果於八十
　　　七年五月廿日正式簽訂尋呼機項目合作協議」（參上證十一）。而稽以上述八
　　　十七年四月廿三日三百台訂單，載明係由大陸廣東省惠州 TCL公司總經理游細
　　　託代表簽訂，則見：與傳邦公司購買尋呼機（機內含有黃金電容）之交易對象
　　　，確係大陸惠州TCL公司。
　　(十五)后於八十七年五月廿三日，傳邦公司業務助理劉美雅小姐傳真給大陸 TCL總經
　　　辦呂小斌先生，告知其三百台傳呼機已完成，要對方告知貨要出那裡（即公司
　　　名稱、住址及收貨人為誰）等相關資料（即上證三），隨即便接獲來自香港隆
　　　萬國際有限公司萬建平先生回文有關出貨的相關資料，但因為傳真資料較不清
　　　楚，故為慎重起見，我方業務助理劉芙雅小姐於五月廿五日再傳文向香港隆萬
　　　國際有限公司萬建平先生再確認乙次，確定無訛后，於同日即行出貨至香港（
　　　見上證四），而大陸惠州 TCL公司總經辦呂小斌先生五月廿六日回文，直接寫
　　　在之前劉美雅五月廿三日所發之傳真紙上，除了告知已通知香港方面將資料傳
　　　至我方外，並要求我公司提供其他頻的尋呼機（亦見上證三），由上所陳可知
　　　：上證三、四，二份函稿係用證系爭貨品何以是大陸下單，香港收貨之事實，
　　　並無所謂「時序顛倒」之謬誤。
　　(十六)如前所述，傳邦公司免費提供大陸惠州 TCL公司右開三百台尋呼機，目的在簽
　　　下 TCL此一大客戶，故經考量三百台尋呼機數量少、體積小，且為使客戶儘早
　　　拿到貨品以便儘快決定簽約下單，故採空運出貨，此與爾后大量出貨則改採海
　　　運出貨是不同的，惟不論是以空運之三百台傳呼機，或日后以海運之系爭廿九
　　　萬餘台，均是依照大陸惠州 TCL公司前述指示，即送到香港隆萬國際有限公司
　　　。
　　(十七)由於上開三百台尋呼機的品質得到大陸惠州 TCL公司認可，方有同年六月廿六
　　　日第一張數量大（二萬五千台）的訂單，出貨日合約上為八十七年八月十五日
　　　（上證十三），而這張訂單在傳邦公司內部即轉為工單號碼為 8H1057-8H1061
　　　來運作生產，也如前所言，其中有二萬台用普創公司的黃金電容、五千五百台
　　　用英鈦公司的黃金電容。就 8H1057-8H1061工單，由於先前已向普創下單二萬
　　　顆，但因為單價問題，便轉向英鈦公司購買尚缺的五千五百顆(工單數25000台
　　　再加2%備品共25500台)，並要求英鈦公司於八十七年七月廿九日交貨，以便傳
　　　邦公司能在八月十日出貨，以配合大陸惠州 TCL公司的要求。總之由訂單俱是
　　　大陸廣東省惠州 TCL公司游細托總經理簽訂，在在克證：系爭黃金電容最終係
　　　要送到大陸惠州TCL公司，至於該TCL公司要求貨出到香港，我方公司自無權反
　　　對，更遑論去瞭解香港方面又係如何將貨交到大陸惠州 TCL公司，蓋凡此俱非
　　　傳邦公司所應置喙者，茲英鈦公司竟執此與傳邦公司無干之事，要求傳邦公司
　　　詳述來龍去脈，要屬無理甚明！
　　(十八)英鈦公司九十一年答辯狀(三)第十五頁至第廿二頁述及大陸惠州 TCL公司付清傳
　　　邦貨乙節非真，惟查：
　　　(1)傳邦公司遭大陸惠州 TCL公司扣款卅五萬美金後，公司財務單位須有會計名
　　　　目來處理，故才會以鍊條、技術轉移等名目來處理之。另五十萬台幣（贊助
　　　　款），亦是同理以「傳邦模具款」之會計名目處理之，故上證七、八可證實
　　　　傳邦公司遭 TCL公司方面扣減卅五萬元美金及五十萬元台幣之事實，至於傳
　　　　邦公司會計帳目如何記載該二筆扣款，顯與本案無關，英鈦公司卻以此大作
　　　　文章，已然偏離主題，自屬可議。
      (2)上證六中折讓單用傳邦公司的傳真頭，乃是為配合傳邦公司財務部門作帳之
        時效，由我方業務人員就雙方協議因市場變化須降低售價，方有利市場推動
　　　　，主動提文傳真至對方大陸惠州 TCL公司，並要求其簽回。故上證六折讓單
　　　　有大陸惠州TCL公司總經理游細托先生簽名其上，顯見折讓乙事，確經TCL公
　　　　司與傳邦公司達成合意，至於傳真稿頭係用何家公司紙張，自無關緊要，故
　　　　英鈦公司質疑上證六不該使用傳邦公司的傳真紙張云云，殊屬莫名奇妙，甚
　　　　者，上證六明明載明要求折讓降價的日期為「一九九九年一月七日」，換言
　　　　之，一九九九年一月七日因市場變化要求降價折讓，一九九九年三月廿五日
　　　　雙方因品質不良造成損失達成賠償卅五萬美金協議，兩者時間上並無衝突，
　　　　英鈦公司卻謂上訴證六折讓日期係「一九九九年六月七日」，再據以指摘折
　　　　讓係在理賠之後，並不合理云云，更係無稽至極！
　　　(3)上證九所示「TCL COMMUNICATION（INT L）LTD」與「TCL COMMUNICATION
        EQUIPMENT SHARE CO.LTD」（即大陸惠州TCL公司），均隸屬TCL集團，故實
        質上屬同一權利義務主體，因此，上訴人公司對「TCL COMMUNICATION（INT
　　　　 L）LTD」應付之價款，與「TCL　COMMUNICATION EQUIPMENT SHARE CO.LTD
　　　　」即大陸惠州TCL公司應給付上訴人公司之貨款，互為抵銷，併附TCL集團有
　　　　限公司企業大事記供參（詳上證十四），殊甚妥適。
    (十九)傳邦公司確實遵守第八之二頁第四點規定（使用的錫絲種類為Ｈ６３Ａ，此有
      證明書可稽），但因不知有第八之八頁第十一點之規定，致無從遵守手工焊接
      條件，而造成系爭電容不良，是本件貨損肇因普創、英鈦公司或未提供確認書
      ，或提供缺頁（缺第七、八頁）確認書所致。
    (二十)上訴人傳邦公司自認其手工焊接溫度為280℃至290℃，每焊點不超過1.5杪（
      即合於確認書之要求），並舉原證八松格公司焊接操作表為證。
　　確認書載明系爭黃金電容手工焊接條件為攝氏 360度以下和三秒以內乙節，此
　　　乃出賣人普創公司必須告知買受人傳邦公司之重要事項，故確認書之交付係屬
　　　出賣人應盡之附隨義務。
    有關本件系爭確認書八之二頁及八之八頁第十一項之譯文，其均指「焊接溫度
      」（英文同為Soldering  temperature），並無不同，上訴人無視其文義，擅
      自曲解其意，誠有不當。
    向普創公司購入之黃金電容二萬顆，全部均發生系爭損害，詳析之即系爭電容
      的電解液外漏情形為極細微的一點一點的外漏，故無法於生產時可立即發現，
      而當經過一段時間，其內部電解液外漏光了，就會造成機子無動作（當機）或
      當電解液腐蝕內部機板時造成收訊不良，剛開始消費者拿到維修站修理時第一
      線的維修人員僅以不良品處理，但當各地方數量逐漸增加，才覺得事態嚴重，
      經實際研究瞭解後，及和廠商討論問題，才知道是黃金電容電解液外漏所造成
      ，由此可知，自訂貨至出貨迄知悉問題發生，前后需歷時半年。茲查：被上訴
      人公司係八十七年五月八日向普創公司下訂單，該公司分二次交貨（八十七年
      六月九日及七月四日），待被上訴人公司將普創公司供應之二萬個電容組裝成
      品出貨，第一批是於八十七年七月廿七日出貨，迄同年八月則全數出貨至大陸
      惠州ＴＣＬ公司，而大陸ＴＣＬ公司從收貨、發貨到販售其大陸各地經銷站，
      經銷站再轉售至消費者，歷時需一個半月至二個月，即已九月底，再待消費者
      使用時發現傳呼機有收訊不良問題，層遞轉知被上訴人公司，又已十一月底，
      復因被上訴人公司乃第一次使用系爭性能電容於傳呼機上，之前從未遇此現象
      ，故尚需費時研究問題何在？從而自被上訴人公司出貨至ＴＣＬ公司起，迄該
      公司向被上訴人公司反應貨物發生不良、死機現象，所須持續漏液時間，及瞭
      解問題所在，恰需半年之久，是普創公司仍以被上訴人公司知悉貨出問題時與
      向伊公司訂貨時，相距已半年之久，故非其所售電容所致等語置辯，尤難謂當
      。
    核以被上訴人公司採購流程，首由業務部發「製造指示單」（即工單）或「銷
      售預購單」，繼則展開「採購」、「收料」、「檢驗」、「入庫」等連串作業
      ，終致能「成品出貨」，至於業務部究竟係先發工單抑或銷售預購單指示採購
      部購料，端視是否屬計劃性採購而定：亦即原則上業務部係發工單指示採購部
      購料，惟若預期某一物料零件必將購入，而此物件交貨期限較長，倘屆時待工
      單作出后再予購入，則勢必無法配合工單要求交貨時間，故須提早採購，因此
      由業務部先行作出銷售預購單，使採購部得據以提早購入，以便日後能符合工
      單上客戶要求之出貨日，待之後於客戶正式下訂單后，工單隨之作出時，因該
      批貨料已提前採購入庫，遂直接由後來工單沖銷先前之銷售預購單，故每一張
      銷售預購單後來會有相對應之工單作出，以作沖銷。茲本件被上訴人公司向普
      創公司購買二萬顆黃金電容，即係屬計劃性採購之：即業務部先於八十七年五
　　　月以銷售預購 PMJ8406指示業務部購買電容，日後再於同年六月補行作出相對
　　　應之8H1057PA～8H1061PA五紙工單，換言之，以 PMJ8406預購單買進之貨料，
　　　之后改以該五紙工單表彰之，日後出貨亦是以工單號碼為據，上訴人公司零件
　　　物料會作成出貨銷帳紀錄憑考，用證：當初以 PMJ8406預購單購入電容，已依
　　　據8H1057PA～8H1061PA工單出倉交貨被上訴人公司如此方能確實追蹤控管貨物
　　　進出情況。
    普創公司另質疑系爭訂購單（參原證二即八十九年三月廿日狀呈附件一之一）
      ，其上未有渠公司簽章云云，惟查：被上訴人公司採購部下訂單予供應商，即
      會隨時以電話詢問對方有關於訂單上交貨時間、數量上有無問題等問題，以掌
      控物料能於正確的時間內進工廠，以便及時生產，此為採購每日必做的工作，
      故公司不會要求供應商一定要簽回訂購單，但供應商仍能依照訂單之數量、價
      格如期供貨。至於該張訂購單是依據何一銷售預購單或工單指示購買？因事屬
      被上訴人公司內部控管作業流程，自毋庸供應商知悉及確認，是普創公司飾詞
      以訂購單上其未簽章，否認訂購單上「銷售預購單」記載云云，洵無足採。
    前述8H1057PA～8H1061PA五紙工單，數量共二萬五千個，而傳邦公司向普創公
      司訂購數量只有二萬個，惟工單上需求數量為二萬五千個，故再向英鈦公司購
      進五千五百個（因為需附百分之二備品即五百個，故尚須再購入五千五百個）
      ，以補不足，同樣係以8H1058PA工單為依據，是8H1058PA工單所載一萬零二百
      個電容，其中只有五千五百個是向英鈦公司購入，餘者連同上述8H1057PA、
      8H1059PA～8H1061PA工單所示數量共二萬個，均係向普創公司購入。至於後續
      所需數量，則全部轉向英鈦公司購，分別以ＰＭＪ８７０１銷售預購單及卷附
　　　附件二之二迄九之二多紙工單指示採購單向英鈦公司購入。由上可知，8H1058
　　　PA工單同時是指示向普創及英鈦公司之依據。
    確認書第二頁第四項內第四點其主要敘述內容為錫絲性質，若要解釋為吃錫性
      ，乃是檢測黃金電容本身PIN腳的吃錫性是否合格，測驗方式既以錫熔溫度230
　　　±5℃　(較實際焊接溫度低)錫熔時間2±0.5秒，而吃錫面積需大於75%，須達
　　　到此規格，此黃金電容的 PIN腳的吃錫性才合格，和焊接溫度實無關係，若此
　　　溫度為焊接時規定的溫度，那為何在確認書第8／8頁第11點又有註明手工焊錫
　　　之條件，溫度低於360C、時間短於三秒；故第二頁所石溫度為檢測黃金電容本
　　　身PIN腳吃錫性所需測試的溫度，而非手工焊接規定的溫度。
    普創公司交付傳邦公司確認書缺少第八之七及八之八兩頁。稽之普創公司不否
      認真正之錄音帶譯文內載：普創公司業務人員鄭儒彬經查證後，確定交予傳邦
　　　公司確認書只有六頁，缺了二頁等情，而參稽日本原廠ELEA公司 YOSHIRAZO
      JIMBO 八十八年十二月廿三日證稱：「我們有提供確定書即確認書，交付時不
      會有缺頁，包括前面二頁未標頁數，共有十頁」，益證普創公司確實交付缺頁
      確認書乙節。
    其餘陳述與原判決所記載者相同，予以引用之。
三、證據：除原審判決所記載者，予以引用外，補提出確認書正本、上訴人公司與春
    港萬隆公司之傳真稿、聯絡單影本、ＴＣＬ公司指示出貨之傳真稿、ＴＣＬ公司
    訂單、發票及進口報單、繳款證明、折讓單、賠償金之協議書、贊助金文件、上
    訴人與ＴＣＬ公司協議書、ＴＣＬ公司企業大事記、傳呼機項目合作協議書、惠
    州市人民政府台灣事務局證明書。並聲請訊問證人朱黎淑等人。
乙、上訴人普創公司方面：
一、聲明：
    (一)原判決廢棄。
    (二)被上訴人在第一審之訴及假執行之聲請駁回。
    (三)第一、二審訴訟費用由被上訴人負擔。
二、陳述：
    (一)確認書係在採購之前作成，交予需要之客戶，並非購買零件時，供應商於買賣
      成立時或交貨時附交之資料文件。
    (二)證人林才揚於九十年十一月十三日證稱：「他們主動向我們要，我們會提供給
      他。」「假使買方要求提供確認書，我們沒理由不給確認書。」故除非買方要
      求，賣方不需主動提供，並非屬附隨義務。
    (三)揆諸卷附確認書第八之二頁第四點及第八之八頁第十一點內容譯文可知，第八
      之二頁第四點係述及可焊性即錫絲性質（錫絲規格及其融化溫度之說明），至
      於第八之八頁第十一點則係手焊接作業溫度條件，兩者從文義字觀之，顯係論
      述不相同事項。
    (四)稽以普創公司於原審就確認書第八之二頁第四點譯文，其敘述內容亦是在說明
      錫絲的性質，即當錫絲在遇熱230±5度時，在2±5秒亦需完全熔化，且熔化的
      錫絲須覆蓋被焊接物體的焊點（銅箔處的面積須達75﹪，此點主要是測試錫絲
      完全熔化的流動性），故其譯文為『可焊性』云云，與傳邦公司翻譯「錫絲性
      質」，核該二者敘述之內容實為相同，既強調錫絲需依其規定測驗方法（230
　　　±5度及2±5秒)，合格後則此錫絲方能具有可以焊接的性質（即為合格可焊接
　　　的錫絲），故亦可為「可焊性」云云，均屬適恰。而雙方譯文中關於第八之八
　　　頁第十一點中，皆是翻譯為「手焊接條件」，亦無歧異。由此可知：「普創公
　　　司亦將第八之二頁第四點及第八之八頁第十一點分別譯為「可焊性」與「手焊
　　　接條件」，顯見二者非指同一事件甚明。
    (五)傳邦公司所提出原證四之發票，其上並無普創公司蓋以統一發票專用章，顯係
      傳邦公司片面製作，是以該十八張發票應無証據能力，而不得作為証據，更與
      嗣後其所提出附件一之三之發票大相逕庭。
    (六)依被上訴人所言，其乃於八十七年五月間向上訴人購買電容，其後則均向英鈦
      公司進貨，被上訴人並未再出貨予伊，而本件事故係遲至八十七年十二月底始
      行發生，其間相隔近半年有餘，從而究其實際發生本件糾紛之電容是否係半年
      前被告公司所出售者，容有疑問。
　　(七)被上訴人雖提出附件一－一至一－五欲以證明其於八十七年五月間向上訴人訂
　　　購之物品，即為本件系爭貨物，然查姑不論該附件之證物根本上純為被上訴人
　　　片面所製作，而訂購單上並無賣方簽章，實質上是否真正已非無疑，況即便退
　　　而言之，單就形式上以論，誠亦無法證明其與五月間向上訴人所訂購之貨物有
　　　何關係，甚至進而證明為同一批貨物，蓋單就所提五張工單8H1057PA、8H1058
　　　PA、8H1059PA、8H1060PA、8H1061PA以觀，據其所稱乃由附件─一之訂購單而
　　　來，然查上開訂購單之號碼為8T05A021，誠看不出其與上開五紙工單有何關聯
　　　，再查其所呈用以證明出貨之附件─四之出貨通知單，更係根據上開五張工單
　　　而作（且其上只載8H1057PA、8H1058PA、8H1059PA、8H1060PA，而未見8H1061
　　　PA），從而既上開附件一－一與附件一－二之關係已無可考，更何況此據附件
　　　─二所作成之附件─四，益難無疑，則再根據此附件─四出貨通知單所作之所
　　　謂附件─五載貨證券、出口報單及發票等，自更不足以為憑。與附件二被上訴
　　　人提出英鈦公司訂購單相較，其上之工單號碼為8H1058PA、PMJ-8701，顯見該
　　　批貨物與英鈦公司之關聯，與上訴人無關。
    (八)上訴人所提供之貨物毫無瑕疵，有被上訴人所提之原證三可證，而損害的原因
　　　係被上訴人之從業人員加工裝配技術上有所疏失所致，蓋「pin 腳吃錫性」如
　　　不經溫度測試，令錫絲融化，如何焊接以確定其吃錫性？況確認書第二頁第四
　　　點亦明示「焊接溫度：230±5度c 」，被上訴人辯稱確認書第二頁乃針對銲料
　　　做規定，並非對焊接溫度作規定，被上訴人已選用指定銲料並無疏失，純屬狡
　　　辯。蓋「可銲性」並非指銲料，而係指焊接方式之指示，若僅指銲料規定，則
　　　只須規定應用H60A或H63A之焊料即可，何需於「可焊性」內特別另行規定「焊
　　　接溫度：230±5度c」與「浸沒時間：2±0.5度秒 」？
　　(九)苟以被上訴人所言，上訴人未交予八之七、八之八頁而論，實更可認本件確係
　　　因被上訴人焊錫溫度過高所致。蓋傳邦公司縱欠缺確認書第八之七、八之八頁
　　　，則被上訴人自應依所收受之八之二頁規定操作，然八之二頁乃明文規定焊錫
　　　之溫度為攝氏二三０度正負五度，而縱依被上訴人自承其焊鍚溫度均在二八０
　　　至二九０度，亦明顯超過上開溫度甚多，豈能謂無焊鍚溫度過高之情。
    (十)日本原廠（ELNA）「產品目錄」第一二八頁，使用注意事項第十四點明載保存
      溫度為五℃至三十℃，濕度在六十％以下。第一三四頁規格說明係表上，更列
      明加工溫度上下限為負１０度至正度。而產品目錄早已於採購時便送交傳邦公
      司。
    (十一)原審並未就整個錄音內容為全盤斟酌，細究該原證十錄音之內容，由鄭儒彬先
      後矛盾之言可知其並非真正承認確認書有缺漏，僅係受對方發話人誘導，終為
      安撫傳邦公司般大客戶之敷衍陳述。且該電話錄音為乃陳水木已事先準備，其
      有備而來，循循誘導，必可得到其想要之答案。
    (十二)確認書共十頁，編頁方式為前兩頁為編碼，之後開始之頁數編頁方式為八之一
　　　、八之二、八之三‧‧，其清楚標明為八之七、八之八頁，設若確認書僅至八
　　　之六頁，傳邦公司實可輕易發現。
    (十三)傳邦公司於原審原證三自承確認書中之測試報告，已承認普創公司提供之貨品
      經過傳邦公司測試為合格，亦證普創公司實有交付完整之確認書，且傳邦公司
      已依完整之確認書做過完整之測試。且傳邦公司係經ＩＳＯ認證之廠商，其採
      購標準及程序層層把關，亦發嚴格，豈有可能未發覺，而直迄今發生本件糾紛
      ，始突謂普創公司未附兩頁注意事項云云，豈符常理？
    (十四)傳邦公司確實曾做過手工焊接測試，亦證普創公司確實有交付完整確認書。此
      參證人朱黎淑九十年十月廿三日於本院證稱：「‧‧材料原料有向普創公司買
      一部份，有經過確認手續‧‧」、「‧‧轉交工程部有測試過認為材料無問題
      ‧‧」、「工程部有測試包括手工焊接部分無問題。」云云。
    (十五)其餘陳述與原判決所記載者相同，予以引用之。
三、證據：引用原審所提出之證據外，補提出訂購單影本一份、ISO0000 0000年版網
　　頁影本、總督電子公司之ISO9001、客戶供應品管程序、品質規劃流程圖、HDQC
　　工程表影本。
丙、被上訴人英鈦有限公司方面：
一、本訴部分聲明：(一)上訴駁回。
                  (二)第一、二審訴訟費用由上訴人負擔。
                  (三)若受不利判決，願供擔保，請准免為假執行之宣告。
    反訴部分聲明：(一)上訴駁回。
                  (二)第一、二審訴訟費用由上訴人負擔。
二、陳述：
    (一)程序法上之失權，乃已經兩造協商整理爭點，並已記明於準備程序筆錄者為限
      （此觀諸民事訴訟法第二百七十條之一第三項之規定：「當事人就其主張之爭
      點，經依第一項第三款或前項為協議者，應受其拘束」與同法第二百七十一條
      之規定：「準備程序筆錄應記載下列各款事項：一、各當事人之聲明及所用之
      攻擊或防禦方法。二、對於他造之聲明及攻擊或防禦方法之陳述。三、前條第
      一項所列各款事項及整理爭點之結果。」即明），其目的即在禁止當事人對於
      協商事項之反覆，而有違訴訟誠信，合先敘明。
    (二)民事訴訟法第四百七十七條所謂之「在第一審整理並協議簡化後已不得主張之
      爭點」乃指經兩造依「協議簡化」、「已記明於準備程序筆錄者」者而言，此
      （配合）觀諸同法第二百七十條之一第三項之規定（「當事人就其主張之爭點
      ，經依第一項第三款或前項為協議者，應受其拘束」）與第二百七十一條之規
      定即明，並非上訴人所稱係指第二百六十八條之一之情形。蓋爭點整理之基礎
      本在於處分權主義，而其目的乃在於當事人程序主體性之尊重，以及突襲裁判
      之預防，因此，如僅是雙方對爭點各自表述，未經協商，該等爭點整理之書狀
      頂多僅為兩造一廂情願之想法而已（例如一造人定他造不爭執而將該爭點列為
      不爭執事項，但他造認就該爭點仍有爭執，而將之列為爭執事項，其結果如不
      經協商或捨棄，此種爭點之整理仍無意義），並不能發生失權之效果，否則反
      生突襲。
    (三)查諸本件之情形，兩造於原審從無協商整理任何之爭點，亦無任何經原審依第
      二百六十八條定期間命提出而未提出者，何以發生失權效？況且被上訴人爭執
      損害未經證明乙節，亦不妨害上訴人之攻擊防禦，蓋其自始明白被上訴人之爭
      執，只是在鈞院長達近年以來之程序中一再「誤以為其業於原審提出證明損害
      之公認證文書」而已。
    (四)此外，尤須澄清者，乃兩造於一審之際，攻擊防禦之重心乃在於負隨義務有無
      乙節，法院亦未為適度之闡明（參辦理民事訴訟事件應行注意事項二十四點「
      審判長應隨時注意行使闡明權，向當事人發問或曉諭，令其為事實上及法律上
      陳述，聲明證據，或為其他確定訴訟關係所必要之聲明或陳述，其所聲明或陳
      述有不明瞭或不完足者，令其敘明或補充之。並應注意令當事人就訴訟關係之
      事實及法律為適當完全之辯論。」），並非經協商爭點後捨棄爭點或自認原告
      所主張之損害存在，故亦不生因重大過失逾期提出之問題，並此澄清，否則上
      訴人於鈞院審理期間所傳訊之證人（均非新發現之證人，且僅係就原審之待證
      事項為補充陳證）與所有之新主張豈非亦屬「因重大過失逾期提出」。
    (五)承認書之交付並非附隨義務：
      (1)本件黃金電容為日商ELNA的產品，普創公司與英鈦公司均為台灣代理經銷商
        ，傳邦公司於八十七年七月前均向普創公司購買，八十七年七月後始轉向英
        鈦公司購買。此外，不論向何人購買，樣品均先經傳邦公司測試，此有證人
　　　　謝清海於原審八十九年十二月五日陳證「（問：零件測試報告有無參與？)
　　　　有。共測試五項．．．」可稽。
      (2)所謂黃金電容僅為電子零件，買方購買後會以何種方式？組裝何種產品？賣
        方無從得知，故是否「適用」於特定用途，「適用」於特定加工方式，依例
        買方均會要求提供實物供其測試，始決定是否買入，故買方向賣方下單購入
        之際，即已「承認」標的物之合用性。職此，所謂的承認書，只是採購行為
        的「程序」要求，供買方用以交給制程部門、收料部門而使各部門只需憑其
        上所載之規格、序號等「形式外觀」，即足確認進入公司用以製造之物料，
        均經「實際」測認無誤，因此，買方是否要求交付確認書 (因其作用是取得
        書面之品質保證或供買方內部作業便利使用) 乃隨個案不同，而非成例，更
        非賣方之義務，此有證人魏世明於　本院九十年十一月十三日期日陳稱「確
        認書買方向賣方先拿樣品，採購交給工程師，工程師測試，測試後決定要買
        再交給採購，採購向買方拿確認書，確認書是賣方給買方，由買方決定要幾
        份，工程師樣品作測試，測試是否相符，再決定買多少，品質與確認書一樣
        ，採購進行採購，買方向賣方拿確認書或賣方一定拿確認書給買方業界沒有
　　　　一定之規範」可證，並有證人朱淑黎於本院九十年十月二十三日陳證「．．
　　　　因為材料試驗結果無問題，所以繼賣收貨，因我們已下訂單，所以要買進來
　　　　，接單要交貨出去，繼續作只是欠缺確認書。．．」、「．．工程部做過測
　　　　試，只是程序上承認書未送到．．」、「．．剛好英鈦公司拿產品，轉交工
　　　　程部有測試過認為材料無問題，日本同一家代理商進來，價格比較低，且價
　　　　格已談妥，陸續會下單，承認書請其後續補進來。．．．」可證。
      (3)綜右，承認書之交付，並非附隨義務，且業界亦無一定規範，僅為買方 (傳
        邦公司)得提出之要求。
　　　(4)上訴人於補充辯論意旨一狀中頁三、二、（一）中陳稱「．．其餘二十萬顆
　　　　由於品質問題不敢生產，故皆變成庫存，並於一段時間後，以賣零件方式賣
　　　　掉，現庫存剩一萬多顆」。由其主張可證，業界絕無所謂交付確認書之義務
　　　　，蓋上訴人既主張其將存貨轉售，則其本非代理商並無確認書，試問其何有
　　　　辦法出售所謂之存貨？而其交易相對人又何以會再未見確認書之情形下與之
　　　　交易？諸此可證被上訴人英鈦公司確無負有交付確認書之附隨義務。
      (5)其後陳水木竟意圖配合上訴人圓謊，於九十一年四月二日改稱「英鈦公司之
        貨全到大陸英鈦公司買四十五萬顆，其他部分庫存，現已賣出剩一萬多顆，
        賣零件」，足見其有意為虛偽之陳述。況且，如陳水木之第二次證言可信，
        更可證業界絕無所謂交付確認書之義務，蓋上訴人既主張其將存貨轉售，則
        其本非代理商並無確認書，試問其合有辦法出售所謂之存貨？而其交易相對
        人又何以會再未見確認書之情形下與之交易？諸此可證上訴人之主張實前後
        矛盾，而證人陳水木恐係配合偽證。
    (六)本件損害之原因如為傳邦公司「初始」所稱運送過熱 (其乃是於日本技師出具
      報告後才改稱是「加熱過度」) ，則在英鈦公司最早交付之ELNA「目錄」中，
　　　已明白載記系爭標的禁止「高溫、高溼存放」（溫度5℃－60℃；溼度低於60%
　　　）(上證二)，故上訴人傳邦公司早已明白知悉，即便不交付確（承）認書，英
　　　鈦公司也已盡說明義務，何有違約？且即便有所附隨義務之不履行，運送溫度
　　　過高，也是傳邦公司忽略目錄上之說明所致，與「未給確認書」無因果關係。
    (七)即便認為賣方有提出承認書之義務，被上訴人英鈦公司並無此義務：
　　　(1)英鈦公司為同一產品(黃金電容)之「後」供應商。
      (2)電子界業對於零件交易之承認型態有二，其一僅對產品來源作承認 (在本件
        即指對日本ELNA所生產的系爭黃金電容作承認) ，其二則連代理商或經銷商
　　　　均作承認（即將交易對象考評建檔，管制「拒絕往來」對象）（可參證人魏
　　　　世明之陳證「．．．承認書確保廠商進貨品質，符合需求規範，我承認廠牌
　　　　不承認供應商另一種連供應商都承認。．．」），諸此，「通常」會規定在
　　　　買方的「採購手冊」中，而傳邦公司為ISO9001認證下之供應商 （其於答辯
　　　　三狀中稱其為ISO9000 之廠商，觀其前後文亦應屬誤載，蓋其公司網頁中所
　　　　稱係採ISO9001認證下之供應商) ，依ISO9001-4.2.1條款「供應商應建立與
　　　　維持一個書面化的品質系統估為確保產品符合規定要求的手段。供應商應準
　　　　備一份涵蓋本國際標準要求的品質手冊。品質手冊應包含或參照品質系統的
　　　　書面程序，並對品質系統所採用文件其架構予以概要說明。」（被上證一）
　　　　，「必定」於公司內會有書面規定 (否則無法取得ISO認證)，合先敘明。
　　　(3)本件傳邦公司確屬僅對「產品來源」承認之公司，否則在ISO9001 的規範體
　　　　系下根本無法向被上訴人英鈦公司進貨 (因其收料品管人員，在無承認書之
　　　　情形下，不會允收)，加工、生產：因
        按ISO9001-4.10.1條款規定「供應商應制定與維持書面程序於檢驗與測試
　　　　　作業以驗證產品符合規定要求。所需的檢驗與測試和應建立的記錄，應詳
　　　　　細定義在品質計畫或書面程序中。」（被上證一）；4.10.2.1條款則規定
　　　　　「4.10.2.2供應商應確保進廠產品在未經檢驗或其他驗證符合規定要求之
　　　　　前（除非在第4.10.2.3節所述之情況下）不致被使用或加工。符合規定要
　　　　　求之驗證事宜應依品質計畫與／或書面程序實施。」；4.10.4條款復規定
　　　　　「供應商應依據品質７計畫或書面程序，實施所有最終檢驗與測試，以達
　　　　　成最終產品符合規定要求之證據。最終檢驗與測試之品質計畫與／或書面
　　　　　程序應要求所有規定的檢驗與測試，包括收料或製程中，均已實施其結果
　　　　　符合規定要求。產品在品質計畫或書面程序所規定之各項工作未圓滿完成
　　　　　，及相關數據與文件未備妥與核准之前，不得逕行分發。」是以凡是 ISO
　　　　　9001之供廠商，均有一套嚴格的收料標準（預先的品質管控），且加工出
　　　　　貨前亦應經「最後檢驗與測試」（4.10.4條款）以確保收料、製程均合品
　　　　　管要求。
　　　　因此，一般經ISO 認證之電子公司如已要求原料供應商提交承認書後，即
　　　　　會嚴格要求收料品管人員，確實依其上之型號、規格允收，否則原料無法
　　　　　進入公司而被加工 (此有證人林建州證詞「 (問：買方要確認書，賣方於
　　　　　不給確認書會不會進貨)理論上應該不會收貨。」)並有證人魏世明證詞「
　　　　　（問：品質認證ISO公司沒給確認書會否容許貨進入公司？） 遵守品質認
　　　　　證，經過確認程序才會收受送貨」。
        本件上訴人傳邦公司不但讓系爭黃金電容進入公司，復又加工，售出，依
　　　　　其為ISO9001 公司之身份，唯一之解釋只有：「因是同一產品，故依普創
　　　　　公司之承認已無須再取得英鈦公司之承認」，換言之僅對「來源」做承認
　　　　　，否則收料品質 (IQC)根本不會允許系爭電容進入公司，此亦有上訴人傳
　　　　　邦公司員工證人謝清海於原審89.12.5陳證稱「(問：沒有確認，有無建議
　　　　　權？）因為生產產商相同，我們還是接受」可證，故英鈦公司無再提供承
　　　　　認書之義務。
　　　　換言之，由本件事實經過以觀，被上訴人傅邦公司之 ISO規範應屬「只須
　　　　　承認商品者」，否則不會有長達半年以上，多達三十九次之交易往來，均
　　　　　未向被上訴英鈦公司要求確認書 (依此交易期間、次數觀之，不可能有其
　　　　　所辯「出貨在即」之情事，況「出貨在即」乙節也只是其片面之詞，未見
　　　　　任何其與第三人間之合約約定之交貨期限可佐證之) 之情事。職此，被上
　　　　　訴人主張其ISO之規範，乃只對「產品」作確認而已，否則應可提出其ISO
　　　　　規範以澄清。為此，特需強調者，乃右述(2)與(3)項、下所述事實，為
　　　　　ISO9001 公司之一般情形，前次期日傳邦公司代理人亦明白表示其與一般
　　　　　ISO 公司作業相同（詳九十年十一月十三日筆錄頁八），而傅邦公司於答
　　　　　辯（二）狀二、（１）項中雖亦自承有內部之ISO 手冊，經被上訴人於訴
　　　　　訟上多次要求，卻仍執意不願提出，僅空口辯稱上訴人公司就此係規定「
　　　　　．．新廠商（以前未曾交易過）為建立成為合格廠商，須通過供應商評估
　　　　　辦法，亦須將產品送工程部承認合規定方可，故對於新廠商（以未曾交易
　　　　　過）即使供應零件是以公司使用中的舊（同）廠牌，亦須送交工程部做確
　　　　　認動作，否則無法建立為合格廠商。」云云。
        至於傅邦公司擬以上證一說明其亦有對「廠商確認」之事實，實與待證事
          實無關。蓋其所提出之上證一確認書「承製廠商」並不相同，與本件自始
          均是由日本ELNA公司製造供貨之情況完全不一，無法相諭。且比較所提之
          「電晶體」確認書二份，友尚公司部分只有一料號，奎昀公司部分有二料
　　　　　號，且規格標記也不同（其一為散裝貨），因此，上訴人會分別要求確認
　　　　　(即對「產品」確認)，乃為常情，何況各該公司為何應其要求提出確認書
　　　　　，乃其自由，何能僅據此二件，而論以通案模式？
　　　　另外，原證二號之聯絡單所載內容與上訴人之前提出之書證矛盾，甚有偽
　　　　　造書證之嫌，（上訴人傳邦公司於原審提出之第一次採購數量5500個之工
　　　　　單為8H1058P，詳原審卷頁30；而上證二之聯絡單上所載工單號碼卻為8H1
　　　　　057P，8H1061PA，經被上人細以比對原審卷頁三十被上訴人傅邦公司所提
　　　　　之「金容狀況一覽表」，該二工單號碼，為普創公司於六月七日及七月四
　　　　　日所交之貨，與英鈦無涉) ，被上訴人謹否認其真正，況此文件之存在亦
　　　　　有違經驗法則，蓋上訴人傳邦公司此舉儼然自承其對交易相對人之詐欺行
　　　　　徑（對外表示有ISO認證，實際上卻未為ISO應有之管制）殊難想像，且即
　　　　　便文件為真，亦只證明其對客戶違約而已，並無從證明其業將其ISO 管制
　　　　　的要求告知被上訴人英鈦公司，況上訴人公司之內部管理制度為何以及其
　　　　　對交易相對人為何種程度之擔保承諾，亦和被上訴人英鈦公司無涉。
    (八)同一產品（品牌、料號均同）由不同供應商提供時，後供應商無提供承認書之
      義務亦經證人結證說明 (見九十年十月二十三日筆錄)：
      原審證人謝清海部份 (89.12.05)：「 (問：沒有確認，有無建議權？)因為
　　　　生產產商相同，我們還是接受」。
　　　證人林才揚部份：「（問：有無出售物品不要附確認書？）．．有遇過情況
　　　　，採購直接以規格買東西，工程師同樣廠牌同樣零件不要作確認，買方如指
　　　　定廠牌規格即不付確認書。．．」；「 (問：以前買方買過同權產品，但向
　　　　不同代理商再買同樣產品，要不要他堤出確認書？) ．．由買方自已決定，
　　　　要不要確認書。買方要求賣方即會提供。．．」。
　　　證人魏世明部份：「．．廠牌型號確認無問題，買方有二家代理商同樣規格
　　　　型號的產品不一定要確認書因為以前買過，確認書採購有要求賣方才給。」
　　　證人林建州部份：「（問：電子業界採購確認書過程？）．．同樣品牌同樣
　　　　料號看採購要求再作重新的確認，同一料號不同品牌必須要確認，同樣廠牌
　　　　，通常不作確認，買方未要求不付確認書。」。
　　(九)上訴人傳邦公司向英鈦公司採購前已向普創公司採購同一產品（品牌、料號均
　　　同）行之有年，對ELNA的產品已有所認知與信任，故未再回英鈦公司要過確（
　　　承）認書。
    (十)上訴人傳邦公司欲以證人謝清海與朱淑黎之證言，證明有向英鈦公司要確認書
　　　之情事，但該二證人證詞反覆予盾，顯不可信：
      (1)證人謝清海於原審稱「  (問：被告英鈦有限公司有無要求送確認書測試？)
　　　　．．被告英鈦有限公司有要求，後來沒有送到。因為是同壹個零件，我們是
　　　　以被告普創電子股份有限公司的規格，叫被告英鈦有限公司補確認書。後來
　　　　被告英鈦有限公司沒有補送。跟何人要求補送我不清楚。」後經英鈦公司代
　　　　理人要其指出究向何人要，證人則稱「我的程序是把零件退給採購部門要求
　　　　送確認書。至於是何人要求，我不記得。」再詢及是否知道採購有無向英鈦
　　　　要時，則改稱「我不清楚」，足證謝清海根本不知「要求補送確認書」乙事
　　　　。
　　　(2)證人朱淑黎部份（本院九十年十月二十三日筆錄）：證人雖稱「．．英鈦公
　　　　司先送一部份實物給我們工程部作測試，然後我們陸續進貨，我們有通知請
　　　　他們補送承認書作確認程序，我們就陸續進貨，我們一直作，客戶反應材料
　　　　有問題，一查證發現未送承認書作確認．．」云云，惟此陳述實相矛盾，蓋
　　　　其一方面稱「有通知補送」，一方面又稱「客戶反應材料有問題，『一查證
　　　　發現』未送」，如有通知補送，而英鈦公司一直未送，其為負責本件採購之
　　　　人，何有在客戶反應後才知未送之理？至於其陳稱向英鈦公司林才楊先生催
　　　　送乙節，業經林才揚本人於九十年十一月十三曰陳證否認，併此說明 (詳當
　　　　日筆錄，頁五)。
　　(十一)衡諸事理經驗，雙方交易時間長達半年、多達三十九次之交易往來，確（承）
　　　認書的補送只須傳真短短的幾秒鐘時間（即便郵寄也不出二天），不會有傳邦
　　　公司「出貨在即，不及確認之情事」，況上訴人自起訴至今，未見其提出具體
　　　事證，空口陳稱，自不足信。；且傳邦公司在業界頗具聲譽，就交易力量而言
　　　，遠遠大於被上訴人英鈦公司，英鈦公司既已爭得如此大客戶之訂單，衡諸情
　　　理，不會為了節省「拷貝十頁A4紙張的金錢，與短短不到十分鐘的時間」而甘
　　　冒丟掉大筆生意的風險。
    (十二)最後關於英鈦公司提出之證人魏世明與林建州二人，一為電子業界中之採購人
      員（買方）一為業務經理（賣方），故其自買、賣雙方陳證業界慣例，證言應
      屬可信，上訴人傳邦公司空言認其「不能代表業界」，又不能具體舉出渠所述
      有何虛偽，自屬無理。
    (十三)傅邦公司是否因系爭黃金電容在大陸受有損害，未見其具體舉證，且證人陳水
      木就此部分，乃故為與卷內資料相矛盾之不實陳述：
      (1)證人陳水木為證明系爭黃金電容確在大陸發生損害，於前次期日 (九十一年
        元月二十九日) 作證時略稱，向被上訴人買的黃金電容「全部用在大陸」，
        「台灣沒作」，然查上所人傅邦公司向被上訴人英鈦公司所購買之黃金電容
        ，計四七一、九六０顆，此有原審被上訴的人英鈦公司反訴起訴狀所附之「
        被證一」明細表可稽，且亦為傅邦公司所不爭 (只主張此就其積欠之貨款為
        抵銷抗辯) ，復為原審判決依此數量就反訴部分判令傅邦公司給付貨款。而
        在所有四七一、九六０顆黃金電容中，據其起訢所稱只有二十七萬餘顆運到
　　　　大陸（被上訴人否認有運到大陸之實），也只有此部分發生問題，換言之應
　　　　有二十餘萬顆在台生產使用，故陳水木證詞顯然不實。
　　　(2)被上訴人英鈦公司乃一再質疑，上訴人傅邦公司和大陸惠州 TCL公司之交易
　　　　是否存在？貨品是否真有瑕疵？所簽「尋乎機質量問題解決協議」是否真正
　　　　？否則何以同一來源之產品 (均為日本ＥＬＮA公司貨)在台灣部分全無問題
　　　　？何以同一來源之產品運到大陸後即變成「全部」損壞？此節不禁令人質疑
　　　　傳邦公司與大惠州 TCL公司是否另有所圖？職此，被上訴人英鈦公司慎重否
　　　　認其惟一用此證明損害之「未經海基會或其他單位、公認證」的「尋乎機質
　　　　量問題解決協議書」（即原證七）。
　　　(3)最後，須說明者，乃所有上訴人呈證之文書，其上均載明是 「Pager」（呼
　　　　叫器）買賣之文件，和其起訴狀所載係向被上訴人英鈦公司買得系爭黃金電
　　　　容，「．．以海運貨櫃寄交下游廠商惠州 TCL通訊實業有限公司，作為其製
　　　　造尋呼機（大哥大）之零件」不符，所有文書即便真正亦和待證事項無關。
    (十四)上訴人傅邦公司稱貨物經LINK MILLION公司轉入大陸，並提出上證三、四為證
      ，惟基於下列理由，被上訴人英鈦公司慎重否認上證三、四之真正：
      (1)上證三之發文日期為一九九八年五月二十六日，上證四之日期為同年五月二
        十五日，惟依傅邦公司答辯 (三)狀一、項所載「其乃TCL公司．．指示上訴
        人公司出貨至前述香港公司．．．而上訴人公司  (即上證三)『嗣即』尊旨
        以傳真方式向該香港萬隆公司聯絡相關出貨事宜  (即上證四)．．．」，顯
        與前開上證三、四所現之事實矛盾，而有日期「時序顛倒」之錯誤。換言之
        ，由此二傳真文稿觀之，如原證三可信為真，則上訴人傅邦公司知悉香港由
        「萬隆公司」收貨之時間，亦應在上證三函文時間 (一九九八年五月二十六
        日) 之後，豈可能有時間倒置，而在一九九八年五月二十五日即行與香港「
        萬隆公司」聯繫？
      (2)由上證三內容觀之，亦可知即便為真，亦和本件無關：蓋依其文字所載，該
　　　　紙傳真原應係傅邦公司先發文請TCL 公司確認「空運單據上之受通知人與受
　　　　貨人，嗣由TCL公司以原稿件回傳，此觀諸其上所載「：請告之Airway Bill
　　　　上面的Consignee & Notify Party要怎麼作」等語即明。惟本件所爭之黃金
　　　　電容，乃以「海運」運送至香港，非以空運運送，可知原證三與本件無關。
      (3)末需說明者，乃原證三、四均在上訴人傅邦公司向被上訴人英鈦公司進第一
　　　　批貨（一九九八年七月二十九日）之前（見原審卷第三十頁，傳邦公司提出
　　　　之「黃金電容狀況一覽」表上所記載之交貨日期即明），足證原證三、四與
　　　　本件無關 (依其上所載時間，即便文件之真正無疑，亦應當是安排與普創間
　　　　之交易，與英鈦公司無涉)。
　　(十五)上訴人傅邦公司另以惠州TCL公司付清其貨款乙節（答辯 (三)、二項），證明
　　　系爭黃金電容確有運交至大陸，亦不足信，蓋：
　　　(1)究竟惠州 TCL公司和上訴人傅邦公司間，是否就系爭黃金電容交易達美金六
　　　　百零八萬五千三百五十六元六分，殊不得而知，更未見其提出任何之交易憑
　　　　證，僅為其片面之詞，答辯（三）狀第二項以下之計算根本無所依據，被上
　　　　訴人否認之。
      (2)即便上述六百零八萬五千三百五十六元六分之「總貨款」為真，其據以計算
        之上證五｜上證九間，內容亦均相矛盾，不足為憑：因
        傅邦公司稱此為TCL公司之繳款單 (姑不論此為其自行製作之繳款單)，何
          以其中竟有「繳款人名稱」為「隆萬國際」者  (八十七年六月七日部分)
          ？此外，八十八年四月一日、五月二十四日、七月二十一日、八月四日、
          八月七日、八月二十四日、九月八日、七張「繳款單」其上銀行名稱、金
          額亦均「空白」，且八十八年十月二十七日以後只見以電子郵件(E-mail)
          為收入帳款之憑據，完全不合商業會計上之通用之憑證，殊不知其如何報
          稅？此等自行制作之底稿，實難認其真正。
　　　　上訴人傅邦公司所提之上證六，既係由大陸惠州 TCL傳真，所用的何以是
　　　　　傅邦公司 (TRANBON)之傳真頭？且其上所載日期為一九九九年六月七日，
　　　　　則傅邦公司既已在同年三月二十五日就系爭黃金電容之瑕疵達成賠償協議
　　　　　，並簽有原證七之解決協議者，則何以其後還須就同一物品為折讓？豈非
　　　　　矛盾。
　　　　上證七未頁之「傅邦公司聯絡單」，已記明對大陸 TCL公司所謂之美金三
　　　　　五０、０００元賠償，分別自「鍊條、技術轉移冶具、維修材料、傳真機
　　　　　、CPU、拍碼冶具天線、出貨單8AC640006」之貨款中扣除，顯然和其狀中
　　　　　所稱自黃金電容之總貨款扣抵矛盾。
　　　　上證八所提及之五十萬台幣(贊助款)，估該證物所示，亦是自「傅邦模具
　　　　　款」中沖抵，和狀稱自黃金電容貨款扣抵相矛盾；(ㄉ)至於原證九之文件
　　　　　，乃「香港TCL」 公司與被上訴人傅邦公司往來之文件，與本件更屬無涉
　　　　　，蓋本件乃「大陸惠州TCL」 與上訴人傅邦之交易關係，其不同債權債務
　　　　　主體之關係，何以相抵？（香港TCL公司英文名稱為：TCL COMMUNICATION
　　　　　INT'L　LTD.，大陸惠州TCL公司英文名稱為：TCL COMMUNICATION EQUIP-
　　　　　MENT SHARE Co. LTD－為不同法人主體，且傅邦公司受海關緝私條例對大
　　　　　陸貨之進口管制，本不可能向大陸惠州TCL公司「進貨」故倘其所述向TCL
　　　　　購買CALLER ID PHONE產品乙節為真，則亦必定是向香港另一家TCL公司購
　　　　　入）
　　　　(5)上證十為一未經海基金或其他相關單位公認證之文書，謹否認其真正。且
　　　　　由其上之內觀之，該協議既為TCL通訊實業公司(即甲：方大陸惠州TCL)與
　　　　　上訴人所簽定，惟其中第三條竟以第三人TCL通訊設備股份有限公司(協議
　　　　　中簡稱為TCL股份有限公司)之權義作為協商處分之標的，不禁令人懷疑，
　　　　　此一切恐是上訴人傳訊公司與大陸生意往來所生之「吃悶虧」事件，而圖
　　　　　轉嫁其「損害」而已。
    (十六)原證七之「解決協議書」為上訴人傳邦公司與大陸惠州ＴＣＬ公司所簽，其上
      無任何海基會公、認證之文字，內容亦未表示損害賠償債務發生之「期間」，
      難以認定有問題的電容器是發生在八十七年前半年或後半年（英鈦公司下半年
　　　才與上訴人傳邦公司交易）；即便「解決協議書」形式為真正（被上訴人英鈦
　　　公司否認之) 該損害金額之計算方式為協議而來，殊無法得知大陸惠州ＴＣＬ
　　　公司實質損害範圍、原因，倘係上訴人傳邦公司任意讓步，自非得要求英鈦公
　　　司理賠。
    (十七)關於損害數量，被上訴人英鈦公司於訴訟發生前，雙方協議時，即一再要求傳
      邦公司送回實品確認，惟其一直不願提出所謂有問題之黃金電容 (除送鑑定之
      二十七顯外) ，被上訴人英鈦公司根本不知其「全數損壞」是否為真，況且傳
      邦公司是在台灣焊接後再將其中二十七萬多個半成品運到大陸，其他二十多萬
　　　顥仍在台組裝B.B.call，為何只有運到大陸的才出問題？不禁令人懷疑大陸部
　　　分是否真有損害？是否真有「和解」？還是上訴人與大陸公司共同另有所圖？
　　(十八)被上訴人謹否認上訴人所提之「惠州市人民政府台灣事務處證明書」之形式與
　　　實質真正：
      (1)按「按行政院大陸委員會已委託財團法人海峽交流基金會處理有關台灣地區
        與大陸地區之中介事務，則在大陸地區製作之文書，宜經該會驗證，始得推
        定為真正（民事訴訟法第三百五十八條規定及最高法院八十年度台上字第九
        三三號判決參照）」為司法院 (80)院台廳一字第05252號函所明揭（被上證
        三）；「依臺灣地區與大陸地區人民關係條例第七條規定：『在大陸地區製
        作之文書，經行政院設立或指定之機構或委託之民間團體驗證者，推定為真
        正。』，又依該條例施行細則第八條規定：『依本條例第七條規定推定為真
        正之文書，其實質上證據力，由法院或主管機關認定（第一項）。文書內容
        與待證事實有關，且屬可信者，有實質上證據力（第二項）。推定為真正之
　　　　文書，有反證事實證明其為不實者，不適用推定（第三項）』．．」則復為
　　　　法務部 (82)法律字第01707號函釋所揭。
      (2)本件上訴人所提出證明其有損害者，僅有所謂之「循呼機質量問題解決協議
        」，然其內容之形式與實質均遭被上訴人質疑，鈞院於第一次辯論其日前也
        以不止一次命其提出認證文書，但其均堅稱「原審已提出」，嗣經再開辯論
　　　　，上訴人始提出2002年4月19日 所做之「惠州市人民政府台灣事務處證明書
　　　　」，其顯然言滯訴訟。此外，所謂之「惠州市人民政府台灣事務處證明書」
　　　　官印是否真正？該機關之職權是否得對文書公認證？其上又無機關代表人甚
　　　　或聯絡方式可供查稽。職此，依前開司法院、法務部函釋以及最高法院八十
　　　　年度台上字第九三三號判決以及兩岸人民關係條例及其細則之旨，即便經依
　　　　兩岸人民關係條例第七條規定推定為真正之文書，其實質上證據力，仍待法
　　　　院或主管機關認定，則（舉重明輕）系爭來路不明之文件自無從採為判決之
　　　　基礎！（關於大陸海協會是否只對兩年內之文書為認證？為上訴人之片面之
　　　　詞，且，亦此等區際法律之風險本為上訴人所應自行承擔，否則豈非一旦時
　　　　逾兩年，所有文件反將「推定真正」，況且本件係上訴人「自始至終誤以為
　　　　其業於原審及出公認證文書」，何能歸咎對岸之法律規定？）
　　　(十九)被上訴人英鈦公司主張：退萬步言，即便認為被上訴人英鈦公司有交付確認
　　　　書之義務，且認為系爭貨物確實運交大陸、上訴人傳邦公司與大陸惠州ＴＣ
　　　　Ｌ公司之協議形式、實質均為真正，而受有損害，則被上訴人傳邦公司受有
　　　　損害乙節和英鈦公司「附隨義務之違反」亦無因果關係。支持本造之證據與
        說明：
      (1)上訴人傳邦公司對於損害發生之因，一再反覆，先是陳係肇自於「貨櫃密封
        ，致電容本體溫度、溼度過高」；復又改稱是「焊接過熱」，合先敘明。(
        可見其在原因根本未明前，即和大陸惠州之ＴＣＬ公司談「和解」，益證「
        和解」乙事不足信。)
      (2)本件之損害因如為「手工焊接過熱」，固有可能發生「傳邦公司不知確認書
        上有所要求，致加工過熱」之情，但據其自行提出之原證八，證明自已的加
　　　　工配合廠商（松格公司）均把溫度控制在280℃－290℃間，且每點焊接不超
　　　　過1.5杪，而諸此均符合「未交付之確 (承)認書」上之要求，是以，未交付
　　　　確認書根本不會影響其「正確操作」（此為電子焊接之常識），「義務違反
　　　　」不會與「損害」間存有因果關係。
    (二十)日本原廠認有可能是「手工焊接過熱」乙節，與傳邦公司自認之事實（原證八
　　　：未過度加熱) 固有差池，但並非不可想像，蓋日本技師檢測的是傳訊公司自
　　　B.B.call板上所取下之電容，取下過程中尚需在錫點加熱，融錫後取下，因此
　　　送檢之電容受了「二次加熱」，自有可能得出加熱過度之結論。
    其餘陳述與原判決所記載者相同，予以引用之。
三、證據：除引用原審所提出之證據外，提出ISO9001認證標準範本、ELNA 目錄影本
　　，聲請訊問證人魏世民、林建洲、林才揚等人。
      理      由
甲、本訴部分：
一、本件上訴人即被上訴人傳邦公司起訴主張：伊於八十七年五月間及同年七月至十
    一月間，分別向普創公司及英鈦公司購買日本ＥＬＮＡ公司生產之ＤＣＫ系列３
    Ｒ３Ｅ２２４黃金電容（下稱系爭電容）各二萬個及二十七萬七千一百六十個，
    詎皆未告知系爭電容「應保管於使製品本體溫度保持在攝氏五至三十，且濕度在
    百分之六十以下的環境內」之事項，且普創公司故意將確認書上附載有前開注意
    事項表抽出，英鈦公司則故意不交給確認書，使伊以海運貨櫃寄交訴外人惠州Ｔ
    ＣＬ通訊公司（下稱ＴＣＬ公司）作為製造傳呼機之零件，因未保持上開條件而
    毀損，惠州ＴＣＬ公司經協議後同意以每個人民幣十‧四元為計算賠償金基礎，
    折算美金為三五○三九二元，最後協議賠償總額為美金三十五萬元，以當時匯率
    一美元兌三十二點七元新台幣換算為一千一百四十四萬四千九百九十九元，並以
    出售系爭電容數量之比例計算，普創公司應賠償七十七萬零二百九十二元，英鈦
    公司應賠償一千零六十七萬四千七百零七元，爰依侵權行為、債務不履行及消費
    者保護法等規定，求為命普創公司給付七十七萬零二百九十二元、英鈦公司給付
    一千零六十七萬四千七百零七元之判決。
    上訴人普創公司則以：電容器因屬高科技產品，故電子行業有特別採購程序使買
    賣雙方交易獲充分保障，即於採購前會請各供應廠商提出與其欲採購者相關之產
    品目錄及樣品，由欲採購之廠商先行進行測試，以瞭該產品之確實品質及功用，
    並充分認証其特性，確認可堪使用，方通知供應廠商送交正式確認書數份，載明
    該產品規格、特性等，經客戶簽認後，送還供應廠商一份，自留三至四份。而客
    戶取得確認書，尚非須下訂單，且一客戶亦可向各供應商分別取得確認書，以增
    加選擇之機會，客戶因需求而採購者，必須找已承（確）認之供應商方可下訂單
    。故確認書係在採購前作成交予需要之客戶，並非供應商於買賣成立或交貨時附
    交之資料文件。普創公司並無故意將確認書中之注意事項（即第八之七及八之八
    兩頁）抽出，且若確認書有缺頁之情形，基於電子零件之採購程序及傳邦公司乃
    經ＩＳＯ認証之廠商，其採購標準及程序層層把關，不可能未發現，有違常理。
    況於日本原廠（ELNA）「產品目錄」第一二八頁，使用注意事項第十四點亦已明
    載產品保存溫度為五度Ｃ至三十度Ｃ，濕度在％以下，第一三四頁規格說明明
    細表上更列明加工溫度上下限為一０度至正六０度，而本件之「產品目錄」早於
    採購時即已送交傳邦公司。又日本ELNA原廠就本件損害發生原因所作之分析報告
    書載明本件係因過度受熱所引起，推測過度受熱原因為手工焊接作業時間過長，
    乃傳邦公司之從業人員在加工裝配之技術上有所疏失所致甚明等語置辯。
    被上訴人英鈦公司則以：電子零件之採購程序係由買方要求賣方提供實物測試後
    方決定是否買入，而承認書僅是供買方之各部門用以確認製造之物料，因此確認
    書之作用僅是品質保證或供買方內部作業便利使用，故交付確認書並非成例，亦
    非賣方之義務，況傳邦公司未向英鈦公司要求確認書。又英鈦公司為系爭電容之
    後供應商，且傳邦公司乃經ＩＳＯ認證之公司，其逕行讓系爭電容進入加工，顯
    見傳邦公司僅對產品來源作承認，從而英鈦公司並無交付確認書之義務。再者，
    傳邦公司與大陸惠州ＴＣＬ公司間之解決協議書未經海基會認證或公證，否認其
    真正。況協議書內未載明損害發生時點，無從確知係英鈦公司所給付之電容器有
    問題，另傳邦公司無法證明系爭電容賣至大陸及實際損害範圍、原因。本件系爭
    電容之損害原因若為手工焊接過熱，因傳邦公司之加工配合廠商（松格公司）均
　　把溫度控制在280℃—290℃ 間，且每點焊接不超過1.5秒，均符合確認書上之要
　　求，未交付確認書根本不會影響其正確操作；若為運送過熱，英鈦公司先前交付
　　之ELNA 目錄中已載明系爭電容禁止高溫、高溼存放（溫度5℃—60℃；溼度低於
　　60％），縱未交付確認書，英鈦公司亦已盡說明義務，運送溫度過高乃傳邦公司
　　忽略目錄上說明所致，與未交付確認書無因果關係等語抗辯。
二、本件上訴人傳邦公司主張於民國八十七年五月間向普創公司購買日本ELNA CAP品
    牌電容二萬個，同年七月至十一月間向英鈦購買同一廠牌電容四十七萬一千九百
    六十個之事實，業據其提出訂購單為證，且為普創公司及英鈦公司自認之事實。
    次查，上訴人傳邦公司主張其向普創公司所購電容二萬個及向英鈦公司所購電容
    二十七萬七千一百六十個總計二十九萬七千一百六十個，經以海運貨櫃寄交大陸
　　惠州 TCL公司作為製造尋呼機後發生漏液等損害事故，因而賠償該公司美金三十
　　五萬元，經日本原廠鑑定分析其原因係電容過度受熱引起的，過度受熱的原因是
　　手工焊接作業的時間過長，推測不良品所焊接時間都在五秒以上，而日本ELNA原
　　廠公司之製品式樣所記的手工焊接作業條件為三六○度以下和三秒以內，電解紙
　　受熱過度會引起收縮，會降低對內部電解液的密封能力，甚至導致漏液。而關於
　　手工焊接作業條件係記載於確認書內之使用說明書第八之八頁第十一點之事實，
　　亦據其提出檢驗報告四張附退貨證明書一張、分析報告及對策提案一件、惠州
　　TCL 公司指示出貨傳真稿、發票十八張附訂貨明細一覽表三張、尋呼機質量問題
　　、傳邦公司與香港隆萬公司聯絡之傳真稿、 TCL公司繳款證明書、折讓單、上訴
　　人傳邦公司與TCL公司債權債務協議書TCL公司商業發票及傳邦公司進口報單、惠
　　州人民政府台灣事務局證明書為證，並經其承辦人員陳水木、朱黎淑、謝清海分
　　別於原審及本院證明屬實，足證上訴人傳邦公司運交 TCL公司後發生故障之尋呼
　　機內裝置之電容確係系爭買賣標的物，堪予採信。
三、查本件兩造之爭執，首要審究者為上訴人傳邦公司主張前開運交 TCL公司交尋呼
　　機（又稱傳呼機）因電容受熱過高引起故障，係由於普創公司交付確認書（又稱
　　承認書）時，缺漏記載使用電容注意事項之第八之七頁及第八之八頁，而英鈦公
　　司則未交付確認書，致使上訴人傳邦公司無法獲知該確認書內有關記載應注意事
　　項，才發生電容過度受熱不良品質退貨理賠問題。惟普創公司則否認所交付確認
　　書有缺第八之七及第八之八頁情事。英鈦公司則否認有故意不交付確認書情事，
　　並指係同一公司品牌，傳邦公司已向普創公司訂購時作過確認，故無再索取確認
　　書。茲論述於後：
  (一)按當事人主張有利於己之事實者，就其事實有舉證責任。民事訴訟如係由原告主
    張權利者，應先由原告負舉證之責任，若原告先不能舉證，以證實自己主張之事
    實為真實，則被告就其抗辯事實即令不能舉證，或其所舉證據尚有疵累，亦應駁
    回原告之請求，最高法院十七年上字第九一七號者有判例。本件兩造買賣標的物
    電容並無瑕疵為兩造所不爭之事實，上訴人傳邦公司主張普創公司及英鈦公司不
    為完全給付，違反消費者保護法第四條規定及以故意過失侵害其權利，應依民法
    第二二七條、第一八四條、消費者保護法第八條負損害賠償責任，依其主張係以
    普創公司有短缺交付確認書內關於記載電容使用注意事項之第八之七、八之八頁
    ，而英鈦公司則違反交付確認書之義務為前提。傳邦公司就此自負有完全舉證之
    責任，合先敘明。
  (二)關於上訴人傳邦公司主張普創公司所交付之確認書短缺第八之七頁與八之八頁兩
    張部分，雖據傳邦公司承辦人陳水木、謝清海到庭指證，並提出確認書及普創公
    司承辦人鄭儒彬之談話錄音為證據方法。惟查：
    (1)所謂確認書又稱承認書，係採購廠商要購買電子零件時，為確保購買後能適用
      ，要求供應實物樣品及附有說明該標的物之特性及注意事項之書面（以下簡稱
      說明書）之確認書數份，供採購廠商先測試，經測試檢驗合於採購廠商之條件
      後，在確認書上記載測試檢驗結果，再將其中一份確認書交付供應商，作為供
      應商日後所送物品，須合於確認書所檢驗測試之品質，業據兩造承辦人員林才
      揚、謝清海、朱黎淑、陳水木分別陳述明確。並經魏世明到庭結證屬實。本件
      電容業經普創公司交付樣品供傳邦公司確認合於其採購之品質並做成確書後將
      其中一份交付普創公司後始送貨，為傳邦公司所不爭執之事實，且有普創公司
      於原審所提出之上訴人傳邦公司所交付附有其公司測試合格之確認書可憑，該
      普創公司所提出之確認書內所附說明書並無缺頁情事。普創公司所交付之物品
　　　電容與確認時之樣品並無不同品質、規格為上訴人傳邦公司所不爭執，自無不
　　　完全給付問題。上訴人傳邦公司依修正前民法第二二七條規定請求不完全給付
　　　之損害賠償，自無理由。
    (2)上訴人傳邦公司雖又主張因普創公司所交付確認書內之說明書短缺有關說明該
      電容注意事項部分二張，以致其加工及運送時因溫度過高致漏液云云，雖其所
      提出之確認書確無第八之七及八之八頁兩張，核與其測試後交付普創公司之該
      確認書有該兩張者不同。而傳邦公司測試合格加附於確認書作為確認書一部分
      ，前後頁之間均無自行再編頁數或加蓋騎縫章，自難作為其所提出之確認書才
      為真正而指對造所提出者為事後變造加以裝訂之證明。又確認書內說明書係由
      原廠ELNA公司交付代理商普創公司，共計十張包括前面二張未標示頁數及分別
      標有頁數1/8、2/8、3/8、4/8、5/8、6/8、7/8、8/8於右下角者八張，交付時
      不會有缺頁，亦據該公司人員神保敏一於原審到庭證實（按"神保敏一"之英文
　　　譯音應為JIMO TOSHIKAZU而非YOSHIZAWA　SAKAZ原審筆錄誤將通譯與該證人姓
　　　名混淆），其他封面為傳邦公司及普創公司所加上，印有確認書及該二公司之
　　　名稱，傳邦公司之確認書最後一張再加訂有其檢驗測試之零件承認測試報告一
　　　張，此有兩造所提出確認書可憑，普創公司抗辯設若確認書僅到八之六頁，則
　　　上訴人傳邦公司很容易發現，因各頁中右下角中分母／8表示總共8頁，各頁再
　　　以分子1/8、2/8、3/8、4/8、5/8、6/8、7/8、8/8表示出來，普創公司之抗辯
　　　尚合於經驗法則。
    (3)上訴人傳邦公司雖又主張事發於八十八年十一月二十六日陳水木於電話中向普
      創公司承辦人鄭儒彬查證時有承認經其檢查確只有交付六頁，短缺八之七、八
      之八頁云云，並提出通話錄音為證。但經鄭儒彬本人於原審到庭作證稱：「確
      認書是由原廠寄來，我們再拷貝，傳邦是我們很重要客戶．．．我們做到八七
      年六月還是七月便沒有做，因價格無法和英鈦競爭，八七年年底他們小姐打電
      話來說東西有問題，我說東西有問題是向英鈦買的，要去問英鈦，小姐說鄭先
      生你的電容器知識較好，是否過來看一下，．．．我看了後便說是因焊錫溫度
　　　過高，我問焊錫溫度幾度，他們說約三百度，我便把它抄回去問ELNA怎麼回事
　　　。他當初打電話來沒有錯，我印象中回答他我回去Check 看看，可是並不代表
　　　說我沒有附那二張，他是一個大客戶，若他要那二張我一定會傳真給他們，我
　　　原來是純綷回去幫忙他們．．．」「我回去看看有他們要那二頁，我便傳真給
　　　他們」「因傳邦是我很重要的客戶，在他們有疑問時，我當然是說我回去查查
　　　看，若有需要我當然會給那二頁」等語（參見原審卷第二五二至二五三頁筆錄
　　　）。再參照陳水木錄音之鄭儒彬談話內容，鄭云「我跟你講，我們用常理來判
　　　斷嗎，如果有那兩張我難道會捨不得那兩張紙不付給你們嗎？」之後陳水木不
　　　斷說「還是他有給你，你忘了給我？」「我現在的意思，怕他給你整疊，而他
　　　也有付給你，啊你可能整疊，你忘了給我而已」。鄭儒彬才又提及「我就是有
　　　CHECK， 我有向朱姐講過，朱姐跟我講時，我也嚇一跳，他在講時，我摸不著
　　　邊，後來他慢慢講的時候，我說我好翻FILE一下，啊．真的是只有那六頁還是
　　　五頁有沒有」。由鄭儒彬先對陳水木稱：「我在想，我在猜啦，以 Jimbo的立
　　　場，應該是有寄啦，只是說那麼多份裡面釘裝時候，有沒有漏掉兩頁，或怎麼
　　　樣，我真的不知道」。足證陳水木於事發後一年餘才向鄭儒彬質問有少二頁事
　　　，鄭儒彬為不得罪客戶，答允回去查原廠所交付之說明書有無該二頁，經查明
　　　確有該二頁乃傳真給傳邦公司，純是基於服務客戶行為，並不足作為當初交付
　　　確認書有以故意或過失少付該二頁之不法方法侵害上訴人傳邦公司之權利之證
　　　明。
　　(4)上訴人傳邦公司於原審自認其「特約焊接工廠即松格電子企業有限公司在焊接
　　　操作上皆控制於二八○至二九○度左右，及每點焊接時間不超過一點五秒，核
　　　與規定相符，並無不當之情形」，並提出原證八松格電子企業有限公司之證明
　　　（參見原審卷第一三六頁及八八年八月三十一日準備及簽辯狀第二頁正面）。
      而依說明書第八之八頁注意事項第十一點在焊錫時不可將產品過度加熱所載手
      工焊錫之條件：溫度低於三六○度，時間短於三秒，足證其手工焊接，合於該
      注意事項第十一點之規定。況傳邦公司承辦人朱黎淑亦證稱：工程部有測試，
      包括手工焊接部分，足證傳邦公司陳水木、謝清海所稱因無該二張說明書而未
      作手工焊接之測試不足採取。
    (5)上訴人傳邦公司雖又主張因不知道該八之八頁注意事項第十六點，儲存產品的
　　　環境為溫度五至三○度Ｃ濕度低於百分之六十，致傳邦公司以貨櫃密封運送，
　　　使電容本體溫度超過三十度Ｃ、溼度亦超過百分之六十，致產品無法使用等情
　　　，核與日本原廠分析報告及神保敏一於原審作證係因手工焊接受熱過高過久之
　　　原因不相符。況上訴人傳邦公司係先取得ELNA公司之產品目錄才向普創公司訂
　　　購電容器之事實，為其所不爭執，則該產品目錄第一二八頁使用注意事項第十
　　　四點亦已載明產品保存溫度為五至三○度Ｃ濕度低於百分之六十以下，與確認
　　　書內第8／8頁注意事項第十六點內容相同，傳邦公司既不爭執持有該產品目錄
　　　，其因自己之過失而不知上開儲存產品溫度、溼度，致因用貨櫃密封運送大陸
　　　時電容本體超過三十度Ｃ溼度亦在百分之六十以上而無法使用，亦屬不可歸責
　　　於出賣人普創公司，其請求普創公司賠償損害，自應認為無理由，不予准許。
    (6)綜上所述，上訴人傳邦公司主張應依民法第二二七條不完全給付、第一八四條
      侵權行為及消費者保護法第八條規定，請求普創公司賠償損害金七十七萬零二
      百九十二元及按年利率百分之五計付利息為無理由，原審未加詳究，竟予准許
      ，尚有未合，普創公司上訴指摘原判決不當，為有理由，爰將判決所命給付及
      准予假執行部分廢棄，改判駁回上訴人傳邦公司在第一審對上訴人普創公司之
      訴及假執行之聲請。
　(三)關於上訴人傳邦公司主張被上訴人英鈦公司未交付確認書之事實，雖為英鈦公司
　　所不爭執，惟英鈦公司否認有違反給付確認書之義務，而以前詞抗辯。經查：
    (1)上訴人傳邦公司向被上訴人英鈦公司所購電容之前，已經於八十七年五月間向
      普創公司購買過日本同一廠商出產之同一品牌規格之電容，前經普創公司交付
　　　確認書，並經傳邦公司測試合格完成確認手續並已交貨後，八十七年七月始因
　　　普創公司執價較高，改向報價較低之英鈦公司訂購，陸續交貨，至八十七年十
　　　一月間所交付之電容本身品質並無瑕疵之事實，為兩造所不爭執。
    (2)查傳邦公司承辦人員陳水木、朱黎淑雖到庭證稱：有向英鈦公司要求提供確認
      書，惟因急於要出貨，時間很短，未交貨要賠款，所以陸續進貨，並通知他們
      補送承認書作確認程序，但他們一直沒有交付等情。惟按確認書係由供應商提
      供樣品及該物品之規格、特性及使用注意事項等供採購商先加以測試檢驗是否
      合於其採購需求物品之規格、品質、用途，作為決定採購與否及訂購後所交付
      之物品是否與確認之樣品相符之憑據。故確認書是保護買方採購合於其需求之
      品質，如果同樣廠牌、規格之同樣零件，即可不要再作確認，除非買方要求要
　　　再確認，賣方才會交付確認書之事實，已據證人魏世明、林建州到庭證明。英
　　　鈦公司承辦人林才揚亦證稱：假使買方要求提供確認書，我們沒有理由不給，
　　　當時未要求英鈦交付確認書才未交付等語。參酌確認書之作用在採購定案前作
　　　確認之用，及傳邦公司承辦人陳水木證稱：因為八月十日要出貨，七月二十九
　　　日才向英鈦進貨，還要作加工動作，．．我說與普創同樣零件，先拿普創確認
　　　書來驗．．．因出貨在即時間短，沒確認書，這批貨與普創同，以普創確認書
　　　來驗等語，及朱黎淑所證稱：「材料原來有向普創公司買一部分，有經過確認
　　　手續，英鈦公司產品亦是日本同一家代理商進來，我們出貨在即又缺貨，英鈦
　　　成本較低，英鈦公司先送一部分實物給我們工程部作測試，然後我們陸續進貨
　　　，我們有通知他們補送承認書作確認程序，我們就陸續進貨，我們一直作，客
　　　戶反應材料有問題，一查證發現未送承認書作確認」，「因為材料試驗結果無
　　　問題，所以繼續收貨，因我們已下訂單，所以要買進來，接單要交貨出去，繼
　　　續作只是欠缺確認書」等語。且依從事電子零件業之專業人員魏世明、林建州
　　　於本院作證同樣規格型號之產品不一定要確認書，業界沒有一定規範。同樣廠
　　　牌，通常不作確認，買方未要求不付確認書等情，足證被上訴人英鈦公司抗辯
　　　因係與其向普創公司所採購者為同一廠商出產，規格、品牌相同，且已經普創
　　　公司交付該電容之確認書，故上訴人傳邦公司未再要求確認，同樣廠牌相同產
　　　品因買方未要求再作確認，自無交付確認書之義務，自堪採信。上訴人傳邦公
　　　司之主張不足採信，其請求被上訴人英鈦公司賠償其損失一千零六十七萬四千
　　　七百零七元及遲延利息，自屬無理由，不予准許。原法院駁回其在第一審之訴
　　　及假執行之聲請，核屬正當，此部分傳邦公司之上訴為無理由，應予駁回。
乙、反訴部分：
一、被上訴人英鈦公司主張，上訴人傳邦公司自八十七年七月十日起至十一月三日止
    向英鈦公司訂購日本ELNA廠牌之DYNA電容器，料號DCK-3R3E224E，均有訂購單可
    憑。被上訴人英鈦公司並自八十七年七月廿八日起至同年十一月廿五日止先後分
    十四批交貨至指定之上訴人傳邦公司中和廠，有經其收料員驗收之「銷貨單」可
    證，數量共計四七一、九六０顆，總金額六、八六一、六三九元，由英鈦公司分
    別開具統一發票交付傳邦公司請款，除前十三批貨款已收取外，最後一批八十七
    年十一月廿五日交貨之十萬顆，金額一、四七０、０００元（含稅），有該「銷
    貨單」及統一發票可證，上訴人傳邦公司迄不為給付。爰依法提起反訴請求上訴
    人傳邦公司給付貨款一、四七０、０００元及自起訴狀繕本送達翌日起至清償日
    止之法定遲延利息。
　　上訴人傳邦公司答辯稱，被上訴人英鈦公司所指尚未給付一、四七０、０００元
　　（含稅）之系爭產品貨款，上訴人傳邦公司不否認，惟因英鈦公司之不完全給付
　　及違反消費者保護法第四條、第八條規定暨侵權行為致上訴人傳邦公司受有高達
　　如本訴聲明所示一千零六十七萬四千七百零七元之損害，依誠信及公平原則，英
　　鈦公司不得請求給付該貨款，即認應給付，亦得抗辯以上開損害賠償主張抵銷等
　　語。
二、本件被上訴人英鈦公司主張上訴人傳邦公司向其購買上開電容尚積欠最後一批價
    金一百四十七萬元之事實，業據其提出訂購單一件、銷貨單十三紙及統一發票十
    四張為證，並為上訴人傳邦公司所不爭執，自堪採信。上訴人傳邦公司雖以前詞
    抗辯拒絕給付，惟被上訴人英鈦公司並無不完全給付或有何故意過失以不法方法
    侵害其權利情事，亦無違反消費者保護法第四、第八條規定，上訴人傳邦公司上
    開抗辯業經本訴部分認定其主張不成立，並駁回其對被上訴人英鈦公司之請求，
    其損害賠償請求權既不存在，抵銷抗辯自屬無理由，從而被上訴人英鈦公司基於
    買賣關係，反訴請求其給付貨款一百四十七萬元，並自起訴狀繕本送達之翌日即
    八十八年八月十一日起至清償日止，按年利率百分之五計算之利息，自屬有理由
    ，原判決予以准許，並酌定相當擔保金額為准免假執行之宣告，核屬正當，上訴
    意旨仍執前詞抗辯，實屬無理由，上訴應予駁回。
據上論結，本件普創公司之上訴為有理由，傳邦公司之上訴為無理由，依民事訴訟法
第四百四十九條第一項、第四百五十條、第七十八條判決如主文。
中　　　華　　　民　　　國　　九十一　　年　　　八　　　月　　　六　　　日
　　　　　　　　　　　　　　　　　　 台灣高等法院民事第二庭
　　　　　　　　　　　　　　　　　　　　 審判長法　官  尤　豐　彥
                                       　　　  法　官  魏　麗　娟
　　　　　　　　　　　　　　　　　　　　　　　 法　官  翁　昭　蓉
右正本係照原本作成。
如不服本判決，應於收受送達後二十日內向本院提出上訴書狀，其未表明上訴理由者
，應於提出上訴後二十日內向本院補提理由書狀（均須按他造當事人之人數附繕本）
上訴時應提出委任律師或具有律師資格之人之委任狀；委任有律師資格者，另應附具
律師及格證書及釋明委任人與受任人有民事訴訟法第四百六十六條之一第一項但書或
第二項（詳附註）所定關係之釋明文書影本。
中　　　華　　　民　　　國　　九十一　　年　　　八　　　月　　　九　　　日
　　　　　　　　　　　　                  　　 書記官　鄭　麗　兒
附註：
民事訴訟法第四百六十六條之一（第一項、第二項）：
對於第二審判決上訴，上訴人應委任律師為訴訟代理人。但上訴人或其法定代理人具
有律師資格者，不在此限。
上訴人之配偶、三親等內之血親、二親等內之姻親，或上訴人為法人、中央或地方機
關時，其所屬專任人員具有律師資格並經法院認為適當者，亦得為第三審訴訟代理人
。
